臺灣臺中地方法院刑事判決　　　　　　　　　　　　　九十年度易字第一二一五號
　　公　訴　人　臺灣臺中地方法院檢察署檢察官
　　被　　　告　甲○○
右列被告因詐欺案件，經檢察官提起公訴（九十年度偵字第四六二五號），本院判決
如左：
    主      文
甲○○意圖為自己不法之所有，以詐術使人將本人之物交付，處拘役肆拾日，如易科
罰金，以參佰元折算壹日。緩刑貳年。
    事      實
一、甲○○意圖為自己不法之所有，明知其台中市第一信用合作社帳號000000
    0號之支票存款帳戶已於民國（下同）八十九年九月二十九日遭列為拒絕往來戶
    ，且其經濟情況週轉困難，已無還款能力，竟仍於八十九年十月間，以電話向乙
    ○○詐借新台幣（下同）十七萬六千四百元，並交付右開帳戶已被拒絕往來之支
    票一紙（支票號碼ＡＣ0000000號、發票日八十九年十二月五日、票面金
    額十八萬元）以取信於乙○○，致乙○○不疑有他，遂至合作金庫大里分行將十
    七萬六千四百元匯款至甲○○設於台灣銀行黎明分行帳號0000000000
    號帳戶內。乙○○於八十九年十月二十三日電詢台中市第一信用合作社關於甲○
    ○之信用狀況，始知甲○○之上開支票存款帳戶已遭拒絕往來，且前揭支票經屆
    期提示付款亦遭拒絕，甲○○又避不見面，方知受騙。
二、案經乙○○訴由臺中縣警察局霧峰分局報請臺灣臺中地方法院檢察署檢察官偵查
    起訴。
    理      由
一、訊據被告甲○○固坦承向告訴人乙○○借貸上開金額，並開立一紙已遭拒絕往來
    之支票之事實，惟矢口否認有何詐欺故意，辯稱：「伊曾告訴乙○○伊之支票已
    經拒絕往來，但乙○○說不要緊，因朋友一場，只要拿伊之支票作為憑據即可。
    」云云（見九十年三月三日之警訊筆錄）。惟查，右開犯罪事實業據告訴人乙○
    ○指述綦詳，復有被告交予告訴人之該紙票據之帳戶業已於八十九年九月二十九
    日經票據交換所列為拒絕往來，有台中市第一信用合作社九十年二月九日中一信
    總字第○九○號函在卷可證，況一般社會交易上，作為借款憑證或擔保之用，多
    以書立借據或開立本票等方式為之，則告訴人乙○○為一從商之人，憑藉其於商
    場上金錢往來借貸之經驗觀之，殊難想像告訴人仍會允許被告以一紙已遭拒絕往
    來之支票作為借款之憑證，此顯與常情不符。且告訴人乙○○亦於偵審中亦明確
    表示「（借錢時被告是否有告訴你，他的支票已經被拒絕往來之事？）他沒有說
    ，如果有說的話，要他開本票就好了」等語。再者，告訴人若於借貸當時（即八
    十九年十月間）已知被告開立之發票日為同年十二月五日之支票已遭拒絕往來，
    何以復於八十九年十一月十八日以存證信函通知被告上開支票已遭拒絕往來之情
    事，並要求被告清償借款，是告訴人乙○○於收受上開支票當時，就該支票已遭
    拒絕往來一事，顯不知情，應堪採信。此外，尚有ＡＣ0000000號支票影
    本、台中市票據交換所退票理由單、合作金庫匯款回條聯及存證信函各一份附卷
    可稽，則被告明知該支票帳戶早經拒絕往來，竟仍持該帳戶之支票向告訴人乙○
    ○借貸現款，且至今仍未清償完畢。是綜據上述，被告空言否認，所辯無非臨訟
    畏罪飾卸之詞，要無足採，事證已臻明確，被告甲○○犯行洵堪認定。
二、核被告甲○○所為，係犯刑法第三百三十九條第一項之罪。爰審酌被告犯罪之動
    機、目的、手段、品行尚佳、所生危害及犯罪後已於九十年五月二十五日已與告
    訴人達成民事和解，且亦於九十一年一月十一日匯款一萬元於告訴人，取得諒解
    ，此亦有和解書及匯款回條各一份在卷可考，犯後態度尚尚佳等一切情狀，量處
    如主文所示之刑，並諭知易科罰金之折算標準，以資懲儆。查被告行為後，刑法
    第四十一條業已於九十年一月十日修正公布，同年月十二日生效，修正後刑法第
    四十一條第一項前段規定「犯最重本刑為五年以下有期徒刑以下之刑之罪，而受
    六個月以下有期徒刑或拘役之宣告，因身體、教育、職業、家庭之關係或其他正
    當理由，執行顯有困難者，得以一元以上三元以下折算一日，易科罰金。」，與
    修正前刑法第四十一條規定「犯最重本刑為三年以下有期徒刑以下之刑之罪，受
    六個月以下有期徒刑或拘役之宣告，因身體、教育、職業、家庭之關係，執行顯
    有困難者，得以一元以上三元以下折算一日，易科罰金。」不同。比較新舊法結
    果，以新法較有利於行為人，故依刑法第二條第一項前段規定，本件自應適用裁
    判時之法律即修正後刑法第四十一條第一項前段之規定，併此敘明。末查被告前
    未曾受有期徒刑以上刑之宣告，有臺灣臺中地方法院檢察署刑案資料查註紀錄表
    一份附卷可按，被告深具悔意，其經此教訓，當知警惕戒慎而無再犯之虞，本院
    綜核各情，認其所受上開宣告之刑，以暫不執行為適當，爰併予宣告緩刑二年，
    以啟自新。
據上論斷，應依刑事訴訟法第二百九十九條第一項前段、刑法第二條第一項前段、第
三百三十九條第一項、第四十一條、第七十四條第一款、罰金罰鍰提高標準條例第一
條前段、第二條，判決如主文。
中      華      民      國    九十一    年      一      月    二十五    日
                                      臺灣臺中地方法院刑事第四庭
                                          法  官      洪  俊  誠
右正本證明與原本無異。
如不服本判決，應於判決送達後十日內向本院提出上訴狀，上訴於臺灣高等法院臺中
分院(須附繕本)。
                                          書記官      胡  美  娟
中      華      民      國    九十一    年      一      月    二十五    日
附錄論罪科刑實體法條文：
刑法第三百三十九條第一項：
意圖為自己或第三人不法之所有，以詐術使人將本人或第三人之物交付者，處五年以
下有期徒刑、拘役或科或併科一千元以下罰金。
(罰金部份業經提高十倍為一萬元)
